【裁判字號】    97,台上,4273
【裁判日期】    970904
【裁判案由】    殺人
【裁判全文】
最高法院刑事判決            九十七年度台上字第四二七三號
上  訴  人  甲○○
選任辯護人  吳憲明律師
上列上訴人因殺人案件，不服台灣高等法院台中分院中華民國九
十七年六月十九日第二審判決（九十七年度上訴字第一０六九號
，起訴案號：台灣台中地方法院檢察署九十六年度偵字第一四八
號），提起上訴，本院判決如下：
    主  文
上訴駁回。
    理  由
按刑事訴訟法第三百七十七條規定，上訴於第三審法院，非以判
決違背法令為理由，不得為之。是提起第三審上訴，應以原判決
違背法令為理由，係屬法定要件。如果上訴理由書狀並未依據卷
內訴訟資料，具體指摘原判決不適用何種法則或如何適用不當，
或所指摘原判決違法情事，顯與法律規定得為第三審上訴理由之
違法情形，不相適合時，均應認其上訴為違背法律上之程式，予
以駁回。本件原判決撤銷第一審科刑之判決，改判仍論處上訴人
甲○○殺人罪，處有期徒刑十五年，已詳敘認定犯罪事實之依據
及憑以認定之理由。對於上訴人之選任辯護人以上訴人之犯行有
值憫恕之處，請求依刑法第五十九條酌減其刑之辯護，原判決亦
說明，上訴人與其夫即被害人林琮為離婚之爭執，竟採激烈手
段，先燒炭欲使被害人因一氧化碳中毒致死未果，旋持水果刀接
續猛刺殺被害人二刀，深及肺葉與胸腔，致失血過多，不治死亡
，所為在客觀上難認足以引起一般同情，並無宣告殺人罪之法定
最低刑期（有期徒刑十年）猶嫌過重之情事，自無該條之適用。
從形式上觀察，原判決並無違背法令情形。上訴意旨指摘原判決
未依刑法第五十九條酌予減輕其刑及量刑不當，為違背法令云云
。惟按刑法第五十九條之酌量減輕其刑，必須犯罪另有其特殊之
原因與環境等，在客觀上足以引起一般同情，認為即予宣告法定
最低刑期，猶嫌過重者，始有其適用。原審既認上訴人之犯罪情
狀，客觀上不符上開標準，乃未依該條規定酌減其刑，不能指為
違法。又量刑之輕重，係屬事實審法院得依職權自由裁量之事項
，苟以行為人之責任為基礎，並已斟酌刑法第五十七條各款所列
情狀，而未逾越法定刑度，亦不得遽指為違法。原判決已敘明審
酌上訴人上述犯情，無犯罪前科，素行尚可，於警詢、偵查、第
一審均否認有殺人犯意，飾詞卸責，犯後態度不佳，惡性不輕，
迄原審始坦承犯行，有所悔意，兼衡上訴人深受感情波折之打擊
，身心俱疲而萌生與被害人同歸於盡之念頭等一切情狀，在法定
刑內（死刑、無期徒刑或十年以上有期徒刑）科處較低度之有期
徒刑十五年，自難謂有何違法。上訴意旨就原判決已經調查說明
事項，徒憑己見任意指摘，不足據以辨認原判決已具備違背法令
之形式要件；其上訴違背法律上之程式，應予駁回。
據上論結，應依刑事訴訟法第三百九十五條前段，判決如主文。
中    華    民    國  九十七  年    九    月    四    日
                      最高法院刑事第十一庭
                          審判長法官  花  滿  堂
                                法官  黃  正  興
                                法官  陳  東  誥
                                法官  林  錦  芳
                                法官  洪  昌  宏
      本件正本證明與原本無異
                                      書  記  官
中    華    民    國  九十七  年    九    月    八    日
                                                      v


司法院資訊處製作；財團法人民間司法改革基金會備份。
